【裁判字號】    98,上訴,4453
【裁判日期】    981125
【裁判案由】    毒品危害防制條例
【裁判全文】
臺灣高等法院刑事判決                98年度上訴字第4452號
上  訴  人  甲○○
即  被  告
上列上訴人因違反毒品危害防治條例案件，不服臺灣新竹地方法
院98年度審訴字第702 號、第703 號，中華民國98年10月5 日第
一審判決（起訴案號：98年度毒偵字第1165號、第1310號），提
起上訴，本院判決如下：
    主  文
上訴駁回。
    理  由
一、按依刑事訴訟法第350 條、第361 條、第362 條、第367 條
    規定，不服地方法院之第一審判決而上訴者，須提出上訴書
    狀，並應敘述具體理由，為上訴必備之程式；其所提出之書
    狀未敘述上訴理由，或僅曾以言詞陳述上訴理由者，均應於
    上訴期間屆滿後20日內補提理由書於第一審法院。第一審法
    院經形式審查，認逾期未補提上訴理由者，應定期間先命補
    正；逾期未補正者，為上訴不合法律上之程式，應以裁定駁
    回。倘已提出上訴理由，但所提非屬具體理由者，則由第二
    審法院以上訴不合法律上之程式，判決駁回。而所謂具體理
    由，必係依據卷內既有訴訟資料或提出新事證，指摘或表明
    第一審判決有何採證認事、用法或量刑等足以影響判決本旨
    之不當或違法，而構成應予撤銷之具體事由，始克當之（例
    如：依憑證據法則具體指出所採證據何以不具證據能力，或
    依憑卷證資料，明確指出所為證據證明力之判斷如何違背經
    驗、論理法則）；倘僅泛言原判決認定事實錯誤、違背法令
    、量刑失之過重或輕縱，而未依上揭意旨指出具體事由，或
    形式上雖已指出具體事由，然該事由縱使屬實，亦不足以認
    為原判決有何不當或違法者（例如：對不具有調查必要性之
    證據，法院未依聲請調查亦未說明理由，或援用證據不當，
    但除去該證據仍應為同一事實之認定），皆難謂係具體理由
    ，俾與第二審上訴制度旨在請求第二審法院撤銷、變更第一
    審不當或違法之判決，以實現個案救濟之立法目的相契合，
    並節制濫行上訴（最高法院97年度台上字第892 號判決亦同
    此意旨）。
二、本件原審判決略以：被告甲○○（一）前於民國（下同）90
    年9 月間，因妨害國幣懲治條例案件，經臺灣桃園地方法院
    於92年6 月17日以90年度訴字第1911號判決判處有期徒刑4
    年6 月，嗣提起上訴，經本院於93年1 月14日以92年度上訴
    字第3646號判決，撤銷原判決，改判有期徒刑3 年10月確定
    ；（二）於90年9 月間，因違反毒品危害防制條例案件，經
    臺灣桃園地方法院於92年6 月9 日以92年度訴字第356 號判
    決判處有期徒刑10月，嗣於92年7 月24日確定；（三）於92
    年10月間，因詐欺案件，經臺灣桃園地方法院於94年8 月25
    日以93年度訴字第1895號判決判處有期徒刑6 月，嗣於94年
    10月11日確定；（四）於92年12月間，因違反毒品危害防制
    條例案件，經臺灣桃園地方法院於93年6 月30日以93年度訴
    字第903 號判決，分別判處有期徒刑1 年、8 月，並經定應
    執行刑為有期徒刑1 年6 月，於93年8 月21日確定。嗣因96
    年罪犯減刑條例之施行，上開（二）案件之罪經減為有期徒
    刑5 月，並與上開（一）案件不予減刑之罪定應執行刑為有
    期徒刑4 年2 月確定，另上開（三）、（四）案件之罪，則
    分別減為有期徒刑3 月、6 月、4 月，並經定應執行刑為有
    期徒刑1 年確定，前揭案件接續執行，於92年11月26日入監
    執行，並於97年2 月4 日縮短刑期假釋付保護管束出監，而
    於97年7 月1 日保護管束期滿執行完畢。另關於施用毒品案
    件部分：被告甲○○前於89年2 月間，因施用第二級毒品案
    件，經臺灣新竹地方法院以89年度毒聲字第973 號裁定送觀
    察、勒戒，並於89年5 月7 日入所執行觀察勒戒後，認無繼
    續施用毒品之傾向，於89年5 月30日出所執行完畢，嗣經臺
    灣新竹地方法院檢察署檢察官於89年5 月30日以89年度毒偵
    字第708 號為不起訴處分確定；又於90年9 月間，因施用第
    一級毒品案件，經臺灣桃園地方法院以91年度毒聲字第1552
    號裁定送勒戒處所觀察、勒戒後，因認有繼續施用毒品之傾
    向，再經臺灣桃園地方法院以91年度毒聲字第3730號裁定令
    入戒治處所施以強制戒治1 年，於92年1 月9 日入所執行，
    嗣其強制戒治執行滿3 月後，經戒治處所認無繼續戒治之必
    要，乃報由檢察官聲請臺灣桃園地方法院以92年度毒聲字第
    1628號裁定停止戒治，於92年6 月23日因停止其處分而出監
    ，所餘戒治期間付保護管束，然被告因於此期間內違反保護
    管束應遵守事項情節重大，嗣經臺灣桃園地方法院以92年度
    毒聲字第3620號裁定撤銷停止戒治，然因毒品危害防制條例
    於93年1 月9 日修正施行而報結；同時其該次非法施用第一
    級毒品之犯行，亦經臺灣桃園地方法院於92年6 月9 日，以
    上開92年度訴字第356 號判決判處有期徒刑10月，嗣於92年
    7 月24日確定；嗣被告又於92年12月間，因施用第一級、第
    二級毒品案件，經臺灣桃園地方法院於93年6 月30日，以上
    開93年度訴字第903 號判決，分別判處有期徒刑1 年、8 月
    ，並經定應執行刑為有期徒刑1 年6 月，於93年8 月21日確
    定。被告於前開觀察勒戒處分執行完畢釋放後，「5 年內再
    犯」施用毒品案件，並經法院判處罪刑確定後，復分別基於
    施用第一級毒品、第二級毒品之犯意，分別為下列行為：（
    一）基於施用第一級毒品海洛因之犯意，於98年4 月21日下
    午5 、6 時許，在其位於新竹縣湖口鄉○○村○○鄰○○路○
    段361 巷18弄18號之住處內，以將海洛因粉末置入針筒內，
    再加水注射入體內之方式，施用第一級毒品海洛因1 次。（
    二）另基於施用第二級毒品甲基安非他命之犯意，於98年4
    月21日下午某時許，在新竹縣湖口鄉朋友住處內，以將甲基
    安非他命置於玻璃球吸食器內，再以火燒烤，吸其煙霧之方
    式，施用第二級毒品甲基安非他命1 次。嗣因被告為毒品調
    驗人口，而為警通知於98年4 月22日晚上7 時30分許，至新
    竹縣政府警察局竹北分局偵查隊採集尿液送驗，結果呈嗎啡
    、可待因陽性及甲基安非他命陽性反應。（三）另基於施用
    第一級毒品海洛因之犯意，於98年6 月19日下午某時許，在
    其位於新竹縣湖口鄉○○村○○鄰○○路○ 段361 巷18弄18號
    之住處內，以將海洛因粉末置入針筒內，再加水注射入體內
    之方式，施用第一級毒品海洛因1 次。（四）另基於施用第
    二級毒品甲基安非他命之犯意，於98年6 月19日某時，在新
    竹縣湖口鄉朋友住處內，以將甲基安非他命置於玻璃球吸食
    器內，再以火燒烤，吸其煙霧之方式，施用第二級毒品甲基
    安非他命1 次。嗣因被告甲○○為毒品調驗人口，而為警通
    知於98年6 月20日上午5 時21分許，至新竹縣政府警察局竹
    北分局山崎派出所採集尿液送驗，結果呈嗎啡、可待因陽性
    及甲基安非他命陽性反應，始悉上情等情。
三、被告甲○○不服原審判決，提起上訴，其於98年10月15日提
    出之「聲明上訴狀」所敘述之上訴理由略以：被告認原判決
    量刑過重，且被告在今年（即98年）8 月登記結婚後，為了
    證明悔改之決心，並徹底與毒品劃清界線，除了在署立醫院
    接受替代療法以戒除毒癮，也積極配合警方，提供販毒者之
    住所及電話以追查毒品源頭，希望法官能給被告一個自新機
    會，重新做人云云。
四、查原判決已於理由內說明：上揭事實，業據被告甲○○於警
    詢、偵查及原審審理時均自白不諱，且被告2 次為警查獲後
    ，先於98年4 月22日經警採集其尿液檢體送驗，所採尿液送
    驗結果，呈第一級毒品嗎啡、可待因陽性反應，及第二級毒
    品甲基安非他命陽性反應，有採尿室毒品人口到場採尿名冊
    影本、臺灣檢驗科技股份有限公司於98年5 月6 日所出具之
    檢體編號GＺ00000000000 號濫用藥物檢驗報告影本各1 紙附
    卷可佐。另於98年6 月20日經警採集其尿液檢體送驗，所採
    尿液送驗結果，亦呈第一級毒品嗎啡、可待因陽性反應，及
    第二級毒品甲基安非他命陽性反應等情，復有新竹縣政府警
    察局毒品犯罪嫌疑人尿液採驗作業管制紀錄影本、詮昕科技
    股份有限公司於98年7 月3 日所出具之原樣編號北98235 號
    濫用藥物尿液檢驗報告影本各1 紙在卷可憑。足徵被告任意
    性之自白與事實相符，應堪採信。其再犯本件施用第一級、
    第二級毒品之罪，係於觀察、勒戒執行完畢釋放後5 年內再
    犯毒品危害防制條例第10條第1 項、第2 項之罪，依該條例
    第23條第2 項規定，應逕予論罪科刑。核被告4 次所為，係
    分別犯毒品危害防制條例第10條第1 項之施用第一級毒品罪
    及同條例第10條第2 項之施用第二級毒品罪。被告施用前持
    有第一級、第二級毒品之低度行為為施用第一級、第二級毒
    品之高度行為所吸收，均不另論罪。被告所犯施用第一級毒
    品2 罪、施用第二級毒品2 罪各罪間，犯意各別、行為互殊
    ，應予分論併罰。又被告有上述所載之科刑及執行紀錄，此
    有本院被告前案紀錄表1 紙在卷可稽，其於受有期徒刑之執
    行完畢後，5 年以內故意再犯本件有期徒刑以上之各罪，俱
    為累犯，均應依刑法第47條第1 項規定加重其刑。並審酌被
    告素行不良，經施以觀察勒戒及強制戒治處分後，本次又再
    度施用足以導致精神障礙及生命危險之成癮性毒品，其前經
    施以觀察勒戒及強制戒治仍無法使其戒斷毒癮，足見其缺乏
    拒用毒品之決心及悔改之意，兼以施用毒品所生危害以自戕
    健康為主，及其施用次數，犯罪後坦白承認犯行等一切情狀
    ，分別量處被告施用第一級毒品有期徒刑1 年（共2 罪）、
    施用第二級毒品8 月（共2 罪），並定其應執行之刑有期徒
    刑2 年6 月。原審判決理由既已詳細記載認定被告犯罪之證
    據，並已審酌關於刑法第57條科刑之一切情狀，在適法範圍
    內行使裁量權，核無量刑違法或不當之情形。被告上訴意旨
    ，僅空言泛稱原判決量刑過重，且其為證明悔改之決心，並
    徹底與毒品劃清界線，除接受替代療法以戒除毒癮，也積極
    配合警方，提供販毒者之住所及電話以追查毒品源頭，希望
    能給其自新機會，重新做人云云，惟就原審判決認定事實、
    適用法律及量刑等事項，有何不當或違法之處，毫無一語提
    及，自非屬上訴第二審之具體理由，其上訴自不合法律上之
    程式，爰不經言詞辯論予以駁回。
五、據上論斷，應依刑事訴訟法第367 條前段、第372 條，判決
    如主文。
中    華    民    國    98    年    11    月    25    日
                  刑事第十四庭審判長法  官  陳志洋
                                    法  官  梁耀鑌
                                    法  官  謝靜恒
以上正本證明與原本無異。
施用第一級毒品部分，如不服本判決，應於收受送達後10日內向
本院提出上訴書狀，其未敘述上訴之理由者並得於提起上訴後10
日內向本院補提理由書（均須按他造當事人之人數附繕本）「切
勿逕送上級法院」。
施用第二級毒品部分不得上訴。
                                    書記官   陳珮茹
中    華    民    國    98    年    11    月    25    日


司法院資訊處製作；財團法人民間司法改革基金會備份。
